【裁判字號】    98,訴,1098
【裁判日期】    981211
【裁判案由】    毒品危害防制條例
【裁判全文】
臺灣桃園地方法院刑事判決              98年度訴字第1098號
公  訴  人  臺灣桃園地方法院檢察署檢察官
被      告  乙○○
選任辯護人  韓邦財律師
上列被告因違反毒品危害防制條例案件，經檢察官提起公訴（97
年度偵字第23611 號），本院判決如下：
    主  文
乙○○共同運輸第四級毒品，處有期徒刑年陸月，扣案如附表
編號(一)(二)所示毒品、如附表編號(三)(四)所示毒品之包裝袋貳個、如
附表編號(五)(六)所示運輸毒品之紙箱貳個及行動電話壹支均沒收。
    事  實
一、乙○○雖能預見真實姓名年籍不詳綽號「阿忠」之成年男子
    （下稱「阿忠」）允諾以由乙○○先行購買價值新臺幣（下
    同）2 萬元供運輸之車輛為報酬所託付運輸之物品可能係毒
    品危害防制條例第2 條第2 項第4 款所明定列管之第四級毒
    品鹽酸羥亞胺（Hydroxylimine HCI ），且乙○○知悉第四
    級毒品鹽酸羥亞胺依法不得持有、運輸，竟於民國97年9 月
    中下旬某日，在桃園縣中壢市○○○路812 號甲○○修車廠
    （下稱甲○○修車廠）旁麵店，因「阿忠」允諾給予上開報
    酬，而與「阿忠」形成共同運輸第四級毒品之犯意聯絡，「
    阿忠」遂於2 、3 日後，於桃園縣中壢市○○○路某加油站
    旁，交付0000000000號行動電話予乙○○，告以將以此行動
    電話聯絡運輸毒品一事，請其屆時依指示將毒品載送甲○○
    修車廠對面加油站附近路旁停放。乙○○並依約於10月中旬
    某日向不知情之友人甲○○（業經檢察官為不起訴處分）購
    買價值2 萬元之車號9969-TS 號自用小客車準備供作運輸毒
    品之用。嗣於97年10月27日下午5 時許，「阿忠」撥打0000
    000000號行動電話，指示乙○○於同日6 時30分許至桃園縣
    桃園市○○路369 號家樂福大賣場（下稱家樂福）之4 樓停
    車場運輸毒品，乙○○遂駕駛車號9969-TS 號自用小客車，
    並電請甲○○駕駛另一自用小客車一同前往，於同日6 時許
    抵家樂福後，乙○○依約至家樂福4 樓停車場，甲○○則在
    家樂福外路邊等待，同日晚間7 時許，某真實姓名年籍不詳
    亦有運輸毒品犯意聯絡之人以0000000000號行動電話撥打乙
    ○○持用之0000000000號行動電話聯絡運送毒品一事，同日
    晚間8 時許，該真實姓名年籍不詳之人駕駛某福特廠牌之銀
    色自用小客車停放在乙○○車號9969-TS 號自用小客車旁，
    並示意由乙○○將該車內行李箱及後座之第四級毒品鹽酸羥
    亞胺搬至其車號9969-TS 號自用小客車後，旋即離去，乙○
    ○、甲○○則一同返回甲○○修車廠，乙○○並將車號9969
    -TS 號自用小客車停放於甲○○修車廠旁。嗣臺灣桃園地方
    法院檢察署檢察官指揮行政院海岸巡防署海岸巡防總局北部
    地區巡防局臺北機動查緝隊，會同臺北市政府警察局松山分
    局、桃園機動查緝隊、新竹機動查緝隊、中部地區巡防局苗
    栗機動查緝隊、東部地區巡防局花蓮機動查緝隊、岸巡第一
    二、一三、二一、二四、三二大隊及岸巡第二總隊，於同日
    晚間9 時15分許當場查獲，在甲○○修車廠逮捕乙○○、甲
    ○○、呂勇達（業經檢察官為不起訴處分），並扣得如附表
    所示毒品、包裝袋、紙箱、乙○○由身上丟在地上之000000
    0000號行動電話等物，而悉上情。
二、案經行政院海岸巡防署海岸巡防總局北部地區巡防局報告臺
    灣桃園地方法院檢察署檢察官偵查起訴。
    理  由
壹、證據能力部分：
    查本案所引用之供述及非供述證據，經本院依法踐行調查證
    據程式，檢察官、被告及其選任辯護人均不爭執各該證據之
    證據能力，且亦查無依法應排除其證據能力之情形，是後述
    所引用證據之證據能力均無疑義，先予敘明。
貳、實體部分：
一、訊據被告乙○○固不否認於9 月份中下旬某日，在甲○○修
    車廠遇到「阿忠」，「阿忠」於中午吃飯時委由其幫忙載貨
    ，伊當時說沒有電話，「阿忠」說過2 、3 天會給伊電話，
    並於2 、3 天後將0000000000號行動電話給伊，作為聯絡載
    貨之用，並要伊依照電話指示，將貨物運至甲○○修車廠對
    面加油站旁，「阿忠」有說要伊買一臺2 萬元代步的車子載
    貨，並以此作為載貨之報酬，伊因此向甲○○買了車號9969
    -TS 號自用小客車，「阿忠」於本件查獲當天下午5 時許要
    伊去家樂福載貨等情，惟矢口否認有何運輸第四級毒品之犯
    行，辯稱：伊不知道「阿忠」叫伊去載送的貨物是什麼東西
    ，亦未懷疑內容物可能為毒品或其他違禁品，伊並沒有運輸
    第四級毒品之犯意云云。經查：
  (一)上開事實，業據證人即查獲本件之行政院海岸巡防署臺北機
    動查緝隊員警黃雍翔於本院審理時證稱：伊是接獲情報，從
    家樂福鎖定被告，一路尾隨至甲○○修車廠，被告原本將車
    子倒車進入甲○○修車廠，但之後伊其他同事到場時，被告
    將車子移出來停在路邊，伊看到被告、甲○○、呂勇達3 人
    站在車廠外，伊與其他員警一起上前盤查，目視車子後座有
    化學藥品，經當場查證後車廂發現製造第三級毒品愷他命所
    需的原料鹽酸羥亞胺，查獲被告時，被告有將身上手機丟在
    甲○○修車廠裡面等語甚詳（見本院訴字卷第32-34 頁），
    且據證人甲○○於警詢時及偵查中證稱：97年10月27日晚間
    9 時15分許，海巡署調查員在伊修車廠前之車號9969-TS 號
    自用小客車內查獲鹽酸羥亞胺等物時，伊與被告、呂勇達於
    甲○○修車廠前聊天，當天下午5 、6 點被告打電話給伊，
    要伊開一臺車陪他去桃園載東西，伊當天在家樂福附近路邊
    等被告，伊在下面等被告約1 小時，被告說貨還沒有拿到，
    叫伊再等一下，過一會被告說走回去伊店內，就回去伊店了
    ，被告駕駛的車號9969-TS 號自用小客車是向伊購買的等語
    明確（見偵查卷第41、112 頁），並有現場照片、9969-TS
    號自用小客車車籍資料、0000000000號行動電話通聯記錄（
    97年10月27日確實有與0000000000號行動電話聯絡）在卷可
    稽（見偵查卷第56-68 、76、128-130 頁），此外，扣案如
    附表編號(一)(二)所示毒品，經內政部警政署刑事警察局鑑定，
    確檢出第四級毒品鹽酸羥亞胺成分（詳如附表編號(一)(二)所示
    ），有該局97年12月17日刑鑑字第0970176448號鑑定書在卷
    可按。
  (二)被告雖辯稱：伊不知道「阿忠」要伊載送的貨物是什麼云云
    。然查，被告於準備程序中供稱：阿忠說是大陸來的玉品（
    見本院審訴字卷第26頁），又於本院審理時供稱：阿忠告訴
    伊載送的貨物是從大陸來的，沒有說是什麼貨物云云（見本
    院訴字卷第42頁），經本院質以：「為何你在審理中心說是
    大陸來的玉？」，被告旋改稱：阿忠跟伊說他在大陸從事石
    頭、藝品等類似古董飾品的事業，伊想說應該可能是國寶或
    是什麼的，伊委任律師時有這樣跟律師說云云（見本院訴字
    卷第42-43 頁），前後陳述已不相符，且選任辯護人韓邦財
    律師於辯護狀係為被告辯護稱：阿忠於席間有談到其平日為
    販售A 級仿冒品，被告自亦認為載運貨物為仿冒品云云（見
    本院審訴字卷第29頁），與被告上開陳述亦有出入，經本院
    於審理時再質以：「為何九十八年十月二十二號律師準備書
    狀裡面寫阿忠告訴你他平日在販售A 級仿冒品，且你也認為
    載送的貨物就是仿冒品，與你之前、今天陳述均有不合，有
    何意見？」，被告旋又改稱：那時候阿忠也有拿類似LV的仿
    冒包包給伊，是在大陸做的云云（見本院訴字卷第43頁），
    就其是否知悉「阿忠」要其載送之貨物為何、是否為玉品、
    仿冒品等情，所述前後左異，顯見被告有意隱瞞實情，其辯
    稱不知「阿忠」要其載送之貨物為何云云，應不可採。
  (三)參以被告於偵查中及本院準備程序時供稱：「阿忠」要其去
    買一臺車代步車去幫他載東西，之後該車輛就當作是載運貨
    物之報酬云云（見偵查卷第108 頁，本院審訴字卷第26頁，
    本院訴字卷第17頁），然查一般載運貨物係以載運貨物之重
    量、容量、貨物之保存難易、載送之距離等計費，而本件被
    告僅將一自小客車即得載運之物品自桃園縣桃園市載送至甲
    ○○修車廠，載運之數量非鉅、距離並非長途，該批貨物亦
    無需要特殊保存之情形，被告供稱其載送該次貨物即可得到
    一輛自小客車為代價，顯與常情不合。況本件係由「阿忠」
    交付0000000000號行動電話作為聯絡，「阿忠」於97年9 月
    中下旬某日後2 、3 日即交付該行動電話，直至97年10月27
    日始聯絡被告前往載貨，而載貨之地點非一固定堆置貨物之
    處所，而係一般民眾得進出之家樂福停車場，且由真實姓名
    年籍不詳之人駕駛車輛示意由被告搬運至車號9969-TS 號自
    用小客車，嗣後之交貨地點亦非固定堆置貨物之處，而係甲
    ○○修車廠對面之加油站附近等情，亦經被告供承在卷（見
    偵查卷第36-38 、108 頁，本院訴字卷第17頁），惟查一般
    委任載運貨物，均會有確定之時間、地點，「阿忠」於委託
    被告載送貨物時，非但無確定之時間、地點，且於提供聯絡
    之行動電話後，約1 個月之時間始聯絡被告前往載貨，載運
    貨物之起運點及終點均非固定之處所而為公眾得出入之家樂
    福停車場、加油站路邊，亦與常情不符。凡此，自客觀上已
    足使一般人心生託付攜帶物品並非合法之合理懷疑，被告為
    心智健全具有相當社會經驗之成年人，自不能自外於人。此
    外，被告於警詢時供稱：伊會將身上手機丟在甲○○修車廠
    ，是因為「阿忠」說如果有被警方攔檢就將行動電話丟掉云
    云（見偵查卷第38頁），而據證人黃雍翔於本院審理時證稱
    ：查獲時被告將身上行動電話丟在甲○○修車廠裡面等語（
    見本院訴字卷第33頁），若非被告知悉其運輸之物品為毒品
    等違禁物，何以配合「阿忠」所言於警方查獲時將行動電話
    丟掉，益見被告已預見其所載運之物品可能為鹽酸羥亞胺等
    違禁物，被告既已有此預見，然其仍駕車載運上開物品，由
    此事證，自足認定對被告而言，縱使所運輸之物品為鹽酸羥
    亞胺毒品，亦不違背其將之運輸入臺之本意，被告有運輸第
    四級毒品鹽酸羥亞胺之未必故意，應可認定。
  (四)綜上所述，被告乙○○及其辯護人所辯均非可採，本件事證
    明確，被告之犯行堪以認定。
二、按行為後法律有變更者，適用行為時之法律。但行為後之法
    律有利於行為人者，適用最有利於行為人之法律，刑法第2
    條第1 項定有明文（刑法第2 條係規範行為後法律變更所生
    新舊法律比較適用之準據法，是刑法第2 條本身雖經修正，
    但該條文既屬適用法律之準據法，本身尚無比較新舊法之問
    題，應逕適用裁判時之刑法第2 條規定以決定適用之刑罰法
    律）。又本件被告行為後，毒品危害防制條例第4 條業已修
    正，並於98年5 月20日公布，同年月22日施行，然上開修正
    僅係提高該條例第4 條第1 項至第3 項得併科之罰金數額，
    與本件被告所涉毒品危害防制條例第4 條第4 項規定無涉，
    本件論斷之毒品危害防制條例第4 條第4 項既未經修正，自
    無庸為新舊法之比較。
三、核被告乙○○所為，係犯毒品危害防制條例第4 條第4 項之
    運輸第四級毒品罪。被告運輸毒品前後持有毒品之低度行為
    ，為運輸之高度行為所吸收，不另論罪。被告與「阿忠」、
    載運鹽酸羥亞胺至家樂福4 樓停車場之該真實姓名年籍不詳
    之人間，就上開運輸第四級毒品犯行間，有犯意聯絡及行為
    分擔，為共同正犯。又被告犯應併合處罰之數罪，經法院以
    判決或裁定定其數罪之應執行刑確定者，該數罪是否執行完
    畢，均係以所定之應執行刑全部執行完畢為斷。在定應執行
    刑之前已先執行之有期徒刑之罪，因嗣後與他罪合併定執行
    刑，而由檢察官換發執行指揮書執行應執行刑者，前已執行
    之有期徒刑部分，僅應扣除，該罪宣告之刑不能認為已執行
    完畢（最高法院98年度臺非字第236 號判決參照）。本件公
    訴人認被告曾因背信案件，經本院以96年度壢簡字第2255號
    判決判處有期徒刑6 月確定，嗣經減刑為有期徒刑3 月確定
    ，並於97年3 月18日易科罰金執行完畢，應構成累犯。惟被
    告上開犯罪因與其另犯之詐欺罪、牙保贓物罪，經臺灣高等
    法院以93年度上訴字第2602號判決分別判處有期徒刑1 年2
    月、6 月確定，嗣經臺灣高等法院以98年度聲減字第407 號
    裁定分別減為有期徒刑7 月、3 月確定，並與前開背信罪定
    應執行有期徒刑1 年確定，尚未執行完畢，有臺灣高等法院
    被告前案紀錄表在卷可參，依前揭說明，被告本件所犯尚不
    構成累犯，公訴人上開所認，容有誤會，併此敘明。爰審酌
    被告為圖利益，運輸大量鹽酸羥亞胺愷，其純度高達69％、
    88 ％ ，若流入市面，將嚴重損及我國社會之安全及國人之
    健康，所幸前開毒品及時扣案尚未流入市面，及被告否認犯
    罪之犯後態度等一切情狀，量處如主文所示之刑。檢察官固
    就被告具體求處宣告併科10萬元以上之罰金，惟本院審酌被
    告上開犯罪情節、犯後態度及前揭各情，認處被告以如主文
    所示之刑即足資警惕，檢察官上開求刑尚有未洽，而應以主
    文所示之刑為妥適。
四、按毒品危害防制條例第2 條第2 項規定，毒品依其成癮性、
    濫用性及對社會危害性分為四級，並就製造、運輸、販賣、
    意圖販賣而持有、以非法方法使人施用、引誘他人施用及轉
    讓等不同品項毒品之行為，分別定其處罰。惟鑑於第三、四
    級毒品均係管制藥品，特於同條例第11條之1 明定無正當理
    由，不得擅自持有；第18條第1 項後段復規定查獲之第三、
    四級毒品，無正當理由而擅自持有者，沒入銷燬之。從而，
    依同條例第18條第1 項後段應沒入銷燬之毒品，專指查獲之
    施用、持有第三、四級毒品（按依98年5 月20日修正公布之
    毒品危害防制條例第11條第5 項、第6 項之規定，此處應指
    持有第三級、第四級毒品純質淨重未滿20公克者）而言；倘
    係查獲之製造、運輸、販賣、意圖販賣而持有、以非法方法
    使人施用、引誘他人施用或轉讓之第三、四級毒品，既屬同
    條例相關法條明文規定處罰之犯罪行為，即非該條項應沒入
    銷燬之範圍。又同條例第19條第1 項所定「供犯罪所用或因
    犯罪所得之物」，係指犯第4 條至第9 條、第12條、第13條
    或第14條第1 項、第2 項之罪所用或所得之物，不包括毒品
    本身在內，自不得為第三、四級毒品之沒收依據。同條例對
    於查獲之製造、運輸、販賣、意圖販賣而持有、以非法方法
    使人施用、引誘他人施用及轉讓第三、四級毒品之沒收，並
    無特別規定，如其行為已構成犯罪，則該毒品即屬不受法律
    保護之違禁物，應回歸刑法之適用，依刑法第38條第1 項第
    1 款之規定沒收之（最高法院95年度臺上字第911 號判決參
    照）。是本件扣案如附表編號(一)(二)所示之第四級毒品鹽酸羥
    亞胺，應依刑法第38條第1 項第1 款之規定宣告沒收。至扣
    案如附表編號(三)(四)所示之包裝袋2 個、如附表編號(五)(六)所示
    之紙箱2 個、0000000000號行動電話1 支分別係共犯「阿忠
    」所有供本件運輸毒品所用之物，均應依同條例第19條第1
    項規定諭知沒收，且上開物品均已扣案，並無全部或一部不
    能沒收之可能，自無庸諭知追徵價額或以被告之財產抵償。
    又該行動電話中所附之0000000000號SIM 卡1 張，雖為供本
    件犯罪所用之物，然並無證據證明為「阿忠」所有，另被告
    雖自承：「阿忠」允諾之後給伊買車的2 萬元，惟被告既經
    查獲，並未實際取得此部分報酬，自無宣告沒收之必要。至
    本案查獲時扣案之遙控器、其他行動電話、現金，並無證據
    證明係供本案犯罪所用之物或因本案犯罪所得之財物，亦非
    違禁物，均不為沒收之諭知，併此敘明。
據上論斷，應依刑事訴訟法第299 條第1 項前段，毒品危害防制
條例第4 條第4 項、第19條第1 項前段，刑法第11條、第28條、
第38條第1 項第1 款，判決如主文。
本案經檢察官陳仁傑到庭執行職務。
中    華    民    國    98    年    12    月    11    日
                  刑事第四庭  審判長法  官  袁雪華
                                    法  官  張淑華
                                    法  官  林宜靜
以上正本證明與原本無異。
如不服本判決應於收受判決後10日內向本院提出上訴書狀，並應
敘述具體理由。其未敘述上訴理由者，應於上訴期間屆滿後20日
內向本院補提理由書( 均須按他造當事人之人數附繕本) 「切勿
逕送上級法院」。
                                    書記官  黃俊燁
中    華    民    國    98    年    12    月    11    日
附錄論罪科刑法條
毒品危害防制條例第4條
製造、運輸、販賣第一級毒品者，處死刑或無期徒刑；處無期徒
刑者，得併科新臺幣 2 千萬元以下罰金。
製造、運輸、販賣第二級毒品者，處無期徒刑或 7 年以上有期
徒刑，得併科新臺幣 1 千萬元以下罰金。
製造、運輸、販賣第三級毒品者，處 5 年以上有期徒刑，得併
科新臺幣 7 百萬元以下罰金。
製造、運輸、販賣第四級毒品者，處 3 年以上 10 年以下有期
徒刑，得併科新臺幣 3 百萬元以下罰金。
製造、運輸、販賣專供製造或施用毒品之器具者，處 1 年以上
7 年以下有期徒刑，得併科新臺幣 1 百萬元以下罰金。
前五項之未遂犯罰之。
附表
┌──┬─────────────────┬─────────────┐
│編號│沒收物                            │備註                      │
├──┼─────────────────┼─────────────┤
│(一)  │鹽酸羥亞胺，淨重24936.24公克，鑑定│內政部警政署刑事警察局97年│
│    │用罄0.32公克，驗餘淨重24935.92公克│12月17日刑鑑字第0970176448│
│    │。                                │號鑑定書                  │
├──┼─────────────────┼─────────────┤
│(二)  │鹽酸羥亞胺，淨重14872.24公克，鑑定│內政部警政署刑事警察局97年│
│    │用罄0.41公克，驗餘淨重14871.83公克│12月17日刑鑑字第0970176448│
│    │。                                │號鑑定書                  │
├──┼─────────────────┼─────────────┤
│(三)  │上開編號(一)毒品之包裝袋1 個。      │                          │
├──┼─────────────────┼─────────────┤
│(四)  │上開編號(二)毒品之包裝袋1 個。      │                          │
├──┼─────────────────┼─────────────┤
│(五)  │運輸上開編號(一)毒品之紙箱1個。     │                          │
├──┼─────────────────┼─────────────┤
│(六)  │運輸上開編號(二)毒品之紙箱1個。     │                          │
└──┴─────────────────┴─────────────┘

司法院資訊處製作；財團法人民間司法改革基金會備份。
